【裁判字號】    89,訴,1618
【裁判日期】    900824
【裁判案由】    違反藥事法
【裁判全文】
臺灣桃園地方法院刑事判決                        八十九年度訴字第一六一八號
    公  訴  人  臺灣桃園地方法院檢察署檢察官
    被      告  甲○○○
    選      任
    辯  護  人  徐嶸文律師
                劉貹岩律師
右列被告因違反藥事法案件，經檢察官提起公訴（八十九年度偵字第一三八五四號）
，本院判決如左：
    主  文
甲○○○無罪。
    理  由
一、公訴意旨略以：被告甲○○○基於輸入禁藥之犯意，未經行政院衛生署許可，於
    民國八十八年九月十四日，搭乘中華航空一二三班機，擅自將白色圓形糖衣錠十
    二顆（含Acetaminophen及Caffeine成分）之禁藥輸入，旋於當日晚上八時五十
    分許入境時，為財政部台北關稅局稽查一組執勤關員通關檢查其行李袋時，當場
    查獲該藥品而查悉上情。因認被告涉有藥事法第八十二條第三項、第一項之輸入
    禁藥未遂罪嫌云云。
二、按犯罪事實應依證據認定之，無證據不得推定其犯罪事實；又不能證明被告犯罪
    者，應諭知無罪之判決，刑事訴訟法第一百五十四條及第三百零一條第一項分別
    定有明文；再按刑事訴訟法上證明之資料，無論其為直接證據或間接證據，均須
    達於通常一般之人均不致於有所懷疑，而得確信其為真實之程度，始得據為有罪
    之認定，若其關於被告是否犯罪之證明未能達此程度，而有合理性懷疑之存在，
    致使無從形成有罪之確信，根據「罪證有疑，利於被告」之證據法則，即不得遽
    為不利被告之認定（最高法院七十六年度台上字第四九八六號判例意旨參照）
三、公訴人認被告涉有上開罪嫌，無非係以被告自白、我國入境旅客申報單、搜索筆
    錄、行政院衛生署函、行政院衛生署藥物檢驗局函及檢驗成績書影本各一份在卷
    為論據。訊據被告，固坦承於上開時、地攜帶扣案藥物入境不諱，惟堅決否認有
    違反藥事法犯行，辯稱：那些藥品並非伊所有，係於機場行李轉盤等待領取行李
    時，有一名中年婦女稱行李過多，才託伊將整個行李箱帶入關，該放有禁藥之行
    李箱及箱內之禁藥均非伊所有等語。
四、經查，被告於八十八年九月十四日入境時，為財政部台北關稅局人員當場查獲之
    物品（包括香菸、藥品等），經送行政院衛生署檢驗結果，其中有十二顆白色圓
    形糖衣碇檢出含有Ａｃｅｔａｍｉｎｏｐｈｅｎ及Ｃａｆｆｅｉｎｅ成分，而上
    開二成分，均係經行政院衛生署核發藥品許可證有案，除非上開藥品與該署核發
    輸入之藥品許可證相同，否則即係屬禁藥，此有行政院衛生署八十八年十一月二
    十九日衛署藥字第八八０七三九七六號函檢附之檢驗成績書乙份，附於偵查卷第
    六頁至第八頁可稽，而被告上開十二顆白色圓形糖衣錠既無任何包裝，且被告又
    無法提供任何上開藥品之輸入藥品許可證，是於被告所攜皮箱中查獲之上開十二
    顆白色圓形糖衣錠，自屬藥事法第二十二條第二款所稱之禁藥。惟查，被告於本
    院調查時堅稱扣案物品非其所有，僅係受一名臺灣中年婦女所託，且於接受偵訊
    時，該名婦女還在偵訊室外，其並已告訴訊問人，但訊問人均未處理等語，經本
    院於九十年五月二十九日傳訊證人即當時在中正機場入境檢查室訊問被告之台北
    關稅局官員張銳民及證人即該次訊問時擔任翻譯之人乙○○以查明是否確有上情
    ，雖證人張銳民、乙○○均向本院證稱事隔已久，不復記憶等語（本院該次訊問
    筆錄參照），而無法確實得知被告是否曾向關稅局人員為上開陳述。然查，證人
  張銳民既自陳不懂日語，而依常情亦無法期待翻譯人員能夠將一字一句完全翻譯
    ，而證人乙○○復僅係中華航空公司之地勤服務人員，是否能夠翔實並將被告就
    該案所辯之重要情事，告知訊問人即張銳民，亦有可疑，是證人張銳民極有可能
    於雙方語言溝通不良情況下，無法即刻發現被告所述之中年婦女，雖被告現已無
    法提供該名中年婦女之長相、年籍資料等供傳喚調查，惟尚難憑此逕認被告所述
    查扣物品係一名中年婦女所託等語，純屬卸責之詞。而被告確於查獲時，即向查
    獲人員表明上開藥品非其所有，此為證人乙○○於本院九十年五月二十九日調查
    時證稱屬實，且被告長期經營照明、音響等事業，自八十二年間起迄今，往返日
    本與臺灣間次數頻繁，此有內政部警政署入出境管理局旅客入出境紀錄表二十紙
    及被告於日本境內刊登之廣告一紙附於本院卷可憑，被告既係以經營照明、音響
    等相關產品維生，且其於其餘上百次入境臺灣時，均無何輸入禁藥之前科紀錄，
    是本件被告辯稱係為幫忙一名不詳年籍姓名之中年婦女，始為其攜帶皮箱入境，
    其不知所攜帶之皮箱內，藏有上開禁藥一節，尚非全然不足採。是被告既欠缺輸
    入禁藥之故意，核其所為即與藥事法第二十二條第二款之規定相間，尚難以該罪
    相繩。此外，復已查無其他積極證據足資證明被告確有如公訴人所指之犯行，參
    諸首揭法條說明，被告犯罪不能證明，應為無罪之諭知。
據上論斷，應依刑事訴訟法第三百零一條第一項，判決如主文。
本案經檢察官陳美華到庭執行職務
中      華      民      國    九十      年      八      月    二十四    日
                                臺灣桃園地方法院刑事第六庭
                                    審判長法  官  孫 惠 琳
                                          法  官  林 曉 芳
                                          法  官  簡 婉 倫
右正本證明與原本無異。
如不服本判決，應於判決送達後十日內向本院提出上訴狀( 應附繕本 )，上訴於
臺灣高等法院。
                                          書記官  王 泰 元
中      華      民      國    九十     年      九       月      四      日


司法院資訊處製作；財團法人民間司法改革基金會備份。
